【裁判字號】    95,台抗,656
【裁判日期】    951026
【裁判案由】    訴訟救助
【裁判全文】
最高法院民事裁定              九十五年度台抗字第六五六號
抗  告  人  甲○○
代  理  人  陳志勇律師
上列抗告人因與相對人榮民工程股份有限公司間請求訴訟救助事
件，對於中華民國九十五年七月三十一日台灣高等法院裁定（九
十五年度抗字第九０二號），提起抗告，本院裁定如下：
    主  文
原裁定廢棄。
    理  由
按對於抗告法院以抗告有理由而廢棄或變更原裁定之裁定，或以
抗告無理由而駁回抗告之裁定再為抗告，僅得以其適用法規顯有
錯誤為理由，並應經原法院之許可；此項許可，以原裁定所涉及
之法律見解具有原則上之重要性者為限，此觀民事訴訟法第四百
八十六條第四項、第五項之規定自明。此項規定於強制執行程序
準用之，強制執行法第三十條之一亦定有明文。
本件抗告人與相對人間確認僱傭關係存在事件，抗告人以其無資
力支出訴訟費用，向財團法人法律扶助基金會（下稱法扶會）台
北分會請求法律扶助獲准，而向台灣台北地方法院（下稱台北地
院）聲請訴訟救助，經台北地院裁定駁回後，向原法院提起抗告
。原法院以：法院認定當事人是否無資力支出訴訟費用，應斟酌
當事人及其共同生活親屬基本生活之需要，民事訴訟法第一百零
七條第二項定有明文。此所謂無資力支出訴訟費用，係指窘於生
活，且缺乏經濟信用，並無籌措款項以支出訴訟費用之信用技能
者而言。抗告人縱符合法律扶助之資格，仍非缺乏經濟信用，而
無籌措款項以支出訴訟費用之信用技能者，台北地院駁回抗告人
訴訟救助之聲請，於法並無不合等詞，裁定予以駁回。抗告人復
不服，對之提起再抗告，原法院以抗告人所提再抗告理由，雖指
摘原法院上開裁定適用法規顯有錯誤，惟並未釋明本件裁定所涉
及之法律見解確具有原則上重要性，即屬非具有重大意義而有重
加闡釋之必要，因認其再抗告不應許可，以裁定予以駁回。惟經
法扶會分會准予法律扶助之無資力者，其於訴訟程序中，向法院
聲請訴訟救助時，應准予訴訟救助。但另有不符法律扶助事實之
證明者，不在此限；本法所稱無資力者，係指符合社會救助法之
低收入戶或其每月可處分之收入及可處分之資產低於一定標準者
，前項所稱一定標準之認定辦法，由基金會定之。法律扶助法第
六十二條、第三條分別定有明文。經法扶會分會准予法律扶助之
人向法院聲請訴訟救助時，法院斟酌是否准予訴訟救助，是否僅
以聲請人有無不符法律扶助事實為標準，亦或應斟酌聲請人是否
確實窘於生活，且缺乏經濟信用，並無籌措款項以支出訴訟費用
之信用技能，實具有重大意義而有闡釋之必要。抗告人所提再抗
告理由，已具體指摘原法院駁回其抗告之裁定違背前開法律扶助
法之規定，且本件所涉及之法律見解具有原則上之重要性。原法
院不予許可而駁回抗告人之再抗告，尚有未合。抗告意旨，指摘
原裁定不當，聲明廢棄，非無理由。
據上論結，本件抗告為有理由。依民事訴訟法第四百九十二條，
裁定如主文。
中    華    民    國  九十五  年    十    月  二十六  日
                      最高法院民事第八庭
                          審判長法官  朱  建  男
                                法官  顏  南  全
                                法官  許  澍  林
                                法官  鄭  傑  夫
                                法官  蘇  清  恭
      本件正本證明與原本無異
                                      書  記  官
中    華    民    國  九十五  年   十一   月    八    日
                                                      v


司法院資訊處製作；財團法人民間司法改革基金會備份。
